臺灣基隆地方法院刑事判決　　　　　　　　　　　　　　九十三年度重訴字第七號
　　公　訴　人　臺灣基隆地方法院檢察署檢察官
　　被　　　告　丙○○
　　選任辯護人　黃丁風律師
　　　　　　　　黃雅羚律師
右列被告因殺人等案件，經檢察官提起公訴（九十三年度偵緝字第四八號、九十三年
度偵字第一五五四、一五六○號），本院判決如左︰
    主    文
丙○○殺人，處有期徒刑拾貳年；又參與犯罪組織，處有期徒刑貳年，並應於刑之執
行完畢或赦免後，令入勞動場所強制工作年；又共同以非法方法剝奪人之行動自由
，處有期徒刑拾月；又連續行使變造護照，足以生損害於公眾及他人，處有期徒刑
月，併科罰金新臺幣伍萬元，罰金如易服勞役，以銀元佰元（即新臺幣玖佰元）折
算壹日。應執行有期徒刑拾肆年捌月，併科罰金新臺幣伍萬元，罰金如易服勞役，以
銀元佰元（即新臺幣玖佰元）折算壹日，並應於刑之執行完畢或赦免後，令入勞動
場所強制工作年。
    理    由
一、犯罪事實：
  (一)丙○○（綽號「雍正」、「阿周」）明知吳桐潭（另案由臺灣高等法院審理中）
    首謀成立之「天道盟」分支「太陽會」組織（下稱太陽會）係三人以上，有創始
    人、會長、副會長、護法、隊長、組長等內部管理結構，且係以破壞社會秩序、
    危害他人生命、身體、自由、財產等犯罪為宗旨，而為具有集團性、常習性、脅
    迫性、暴力性之犯罪組織；竟於民國九十年間，在柬埔寨金邊市，受蘇倫養（另
    案由臺灣高等法院審理中）、吳錫聰（另案由本院審理終結）、梁瑞文（另案由
    臺灣高等法院審理中）等人之邀，參與整合重組之太陽會，擔任「太陽會」護法
    職務，受會長蘇倫養（另案由臺灣高等法院審理中）、副會長吳錫聰（另案由本
    院審理終結）指揮，維護「太陽會」幫規，約束幫眾服從組織上級成員及遵從幫
    規，而由組織內部各區組長及成員對外從事各種暴力性、脅迫性不法行為（關於
    太陽會犯罪組織之各項常習性、暴力性及脅迫性不法行為，分別經臺灣高等法院
    矚上重訴字第一號、本院九十二年度訴字第四三三號、本院九十二年度訴字第四
    三四號、本院九十二年度訴字第五號、本院九十二年度訴緝字第三四號等案
    判決在案）。
  (二)緣余順智（另案經本院判決確定）於九十年九月十一日向甲○○借款新台幣（下
    同）二十萬元，雙方約定借用一星期後返還，未料甲○○於翌日即向余順智催討
    該筆借款，余順智為此心生不滿。余順智乃向其友人「太陽會」份子曾盈富（另
    案由臺灣高等法院審理中）、丙○○等人調借現金用以還款於甲○○，丙○○旋
    稱甲○○曾在大陸地區尚欠其人民幣一萬元未還，欲一併找甲○○理論。余順智
    乃於九十一年九月十四日下午六時許，透過甲○○之友人陳清永（綽號「阿永」
    ）電告甲○○稱余順智欲清償前述二十萬元借款之情，甲○○回稱請余順智將款
    項拿到基隆市七堵區交給伊妻等語。惟余順智遲未將借款交付施妻，未幾，丙○
    ○即來電約甲○○至基隆市○○區○○街之「大鳥檳榔攤」見面，甲○○不疑有
    他，即隻身前往「大鳥檳榔攤」赴約；丙○○隨即邀甲○○坐上由不詳姓名成年
    男子所駕駛車號不詳之白色裕隆小客車前往他處商談，該車後座並搭載曾盈富同
    車；行經基隆市○○街附近，曾盈進（綽號「太保」，另案由臺灣高等法院審理
    中）與不詳姓名成年男子二人共乘另部不詳車號白色小客車前來與丙○○等人會
    合，甲○○發現所乘車後突然有一部白色小客車尾隨在後，心生疑慮，乃藉口要
    向路旁「阿密檳榔攤」購買檳榔，丙○○聞言即稱由伊去買，甲○○為求脫困突
    逕自下車並持行動電話撥打。曾盈富、丙○○、曾盈進見狀，竟基於共同妨害自
    由之犯意聯絡，先由曾盈富下車阻止甲○○打電話並與丙○○二人強行欲將甲○
    ○拉扯上車，甲○○奮力抵抗，以左手頂住車門、右手抗拒，曾盈富即持預藏形
    似手槍之鈍器一具（未經扣案）敲打甲○○頭部、面頰等處，曾盈進亦迅即下車
    ，持另具形似手槍之鈍器一具（未經扣案）敲打甲○○左手手指（傷害部分均未
    經合法告訴）；曾盈富、丙○○、曾盈進三人復合力強行將甲○○推入前開車內
    ，再由丙○○命甲○○趴於後座腳踏板，曾盈富及曾盈進二人分持前開形似手槍
    之鈍器抵住甲○○之頭、背部，命甲○○用口含住一顆形似子彈之硬物，並以布
    袋罩住甲○○頭部，以此強暴方式非法剝奪甲○○之行動自由，而往台北市行駛
    ，途中余順智以行動電話聯絡丙○○，丙○○告以到中山高速公路台北市○○○
    路交流道附近會合。嗣余順智上車後，亦基於與曾盈富、丙○○、曾盈進共同妨
    害自由之犯意聯絡，復持上開形似手槍之鈍器敲打甲○○背部（傷害部分未經合
    法告訴），且對之恫嚇稱「今天一定要讓你死」、「要把你埋在山裡」等語，使
    甲○○心生畏懼不敢妄動，致生危害於甲○○生命、身體之安全，並以此強暴及
    脅迫方法繼續剝奪甲○○之行動自由；嗣丙○○、余順智、曾盈富、曾盈進等人
    復將甲○○載往台北市內湖區山區不詳地址空地下車，曾盈進以腳猛踹甲○○，
    命甲○○跪在余順智面前，余順智命甲○○聯絡伊妻子來擔任保證人，惟因電話
    打不通而作罷。經此一番凌虐後，於同日晚間十一時許，余順智再向甲○○恐嚇
    稱「不准報警，否則要對你全家不利」等語，使甲○○心生畏懼；語畢，余順智
    要求丙○○取出二十萬元現金清償余順智之欠款，丙○○當場扣取甲○○另欠之
    四萬二千元後，再將餘款交給甲○○。事畢，丙○○等人將余順智、甲○○載回
    中山高速公路內湖交流道附近下車，由余順智帶甲○○共同搭乘計程車返回基隆
    市○○街甲○○住處，抵達後，余順智復稱身上無錢再向甲○○借款不詳數目之
    現金，始自行離去。甲○○則因受有臉部多處瘀血、左臉紅腫、
    右腰及背部紅腫、左手無名指骨折等多處傷害，不支倒臥住處門口，於翌日凌晨
    一時許，經其妻送往基隆市長庚紀念醫院就醫，始知上情。
  (三)丙○○於民國九十年六、七月間，在大陸地區福建省福州市，與綽號「阿中」之
    不詳姓名成年男子，共同基於變造護照之犯意聯絡，由丙○○將自己之相片及美
    金一萬元交給「阿中」，再由「阿中」以將丙○○相片換貼於陳連雍之中華民國
    護照持照人相片欄之方式，變造陳連雍之中華民國護照，足以生損害於外交部領
    事事務局對護照管理之正確性及陳連雍本人。丙○○取得上開變造完成之陳連雍
    護照後，復單獨基於行使變造護照之概括犯意，持上開變造之陳連雍護照，連續
    於九十年十月十三日入境，於同年十二月二十二日出境，再於九十一年一月四日
    入境，於同年二月二日出境，足以生損害於陳連雍本人及內政部警政署入出境管
    理局對於出入境檢查管理之正確性。
  (四)緣閻當利於民國八十九年間為經營賭場生意，邀友人方世祥合夥，方世祥再轉邀
    當時人在柬埔寨之丙○○出資入股，丙○○乃籌資三百萬元交由方世祥轉交閻當
    利作為投資開設賭場之用；詎未幾方世祥因故遭人槍殺身亡，丙○○見賭場生意
    不成，乃向閻當利索討該筆三百萬元款項，未料閻當利矢口否認有該筆債務，並
    揚言若再催討該債務將對丙○○不利，丙○○為此心生不滿。嗣丙○○於九十一
    年一月間入境後，即亟思找尋閻當利索討債款，乃自不詳姓名年籍人處取得方世
    祥所遺留之制式九○手槍一把及子彈若干發，於九十一年二月一日下午持該槍並
    填妥子彈後，準備前往台北縣永和市○○街閻當利住處找閻當利質問並索討債款
    ，並先以電話聯絡太陽會之成員吳志文（另由臺灣高等法院審理中）自行準備機
    車一部，約在台北縣永和市○○路七○二巷（起訴書誤載為永和市七○二巷）巷
    口見面。俟吳志文於同日下午五時許到達約定地點後，丙○○命吳志文在該處等
    候，並隻身步行前往台北縣永和市○○街八八巷八三之一號前（起訴書誤載為豫
    溪街八七巷）停車場，再轉往台北縣永和市○○街七四巷銜接停車場入口處附近
    等候。嗣於同日下午五時三十八分，閻當利自其住處出門沿台北縣永和市○○街
    七四巷往停車場步行時，丙○○即持預藏之手槍對準閻當利，並質問閻當利究竟
    何時還錢，閻當利撂下狠話對丙○○稱：「卒仔，有種你就開槍，否則被我抓到
    你就知道死」等語並向前走近，丙○○頓萌殺意，決意痛下殺手非致閻當利於死
    地不可，乃持槍首先對閻當利胸腹間開槍射擊，隨後接續朝其腰部以上之頭、頸
    、胸、腹、手部接連共射擊九槍（閻當利共身中八槍，包括左側頭部於左眼眉兩
    槍、左耳一槍、左側面即左髮際一槍、胸部於左乳頭部及胸骨體左側第四、五肋
    骨間各一槍，右腰際一槍及左手臂外側一槍），致閻當利因腦部貫穿槍傷及腹肝
    臟貫穿傷導致中樞神經衰竭而死亡。丙○○開槍行凶後，即快步跑至台北縣永和
    市○○路七○二巷巷口與吳志文會合，吳志文乃以其自行竊得之重型機車一部搭
    載丙○○往台北市方向逃逸，途經中正橋後下引道，丙○○即另行搭計程車離去
    ，並將行凶所用之手槍及所餘子彈均丟棄於台北縣淡水鎮之海邊而滅失。嗣經丙
    ○○於他案在檢察官偵查中，尚未發現本案犯罪嫌疑人前，於九十三年三月十日
    下午四時二十五分向檢察官自首其殺害閻當利犯行，並接受裁判。
二、認定犯罪事實所依據之證據及理由：
  (一)被告自白：被告丙○○於檢察官偵查中（九十三年二月二十一日檢察官偵訊筆
    錄，見九十三年度偵緝字第四八號偵查卷第四十五頁；九十三年三月一日檢察
    官偵訊筆錄，見九十三年度偵緝字第四八號偵查卷第六十七至六十九頁；九十
    三年二月二十一日檢察官偵訊筆錄，見九十三年度偵緝字第四八號偵查卷第四十
    四頁至第四十五頁；九十三年三月十日檢察官偵訊筆錄，見九十三年度偵緝字
    第四八號偵查卷第九十五頁）及本院審理中均坦承上述犯罪事實(一)、(二)、(三)、(四)
    ，並為認罪之答辯。核被告之自白與下列證據相符，自應採為證據。
  (二)人之供述證據：
    1.證據能力之判斷：下列共犯及證人於檢察官偵訊中所為供述及證述，核無顯不
      可信之情況，且被告及辯護人對於下列共犯及證人之陳述，於審判程序中亦均
      無聲明異議，依刑事訴訟法第一百五十九條之一第二項及第一百五十九條之五
      第二項，自均得採為證據。又關於違反組織犯罪防制條例之犯罪事實方面，按
      組織犯罪防制條例第十二條第一項規定：「訊問證人之筆錄，以在檢察官或法
      官面前做成並經踐行刑事訴訟法所定訊問證人之程序者，始得採為證據」，此
      項規定旨在避免證人羅織他人入罪之流弊，具有共犯關係之人就他人被告案件
      得為證人，然其供述筆錄有無證據能力，仍應依據組織犯罪防制條例第十二條
      第一項規定斷之。是以該共犯為證人之警訊筆錄，既非在檢察官或法官面前做
      成並踐行刑事訴訟法所定證人訊問程序，即無證據能力（最高法院九十二年度
      台非字第一四四號判決要旨參照）。因此，共犯雖得為證人，然其證言應以確
      實於檢察官或法官面前做成方認有證據能力，並進而審酌是否採為參與犯罪組
      織之證據。更申言之，上開規定既為防證人之指述有虛偽不實之處，是以特別
      要求證人須在檢察官、法官面前詳細指述，檢察官、法官方得直接審視其指述
      之真實性。基此，檢察官僅簡略訊問證人警訊中陳述是否真實，經證人概括答
      以肯定，因其並未就具體事項於檢察官面前陳述，此種訊問方式不得認該證人
      於警訊中所為陳述已在檢察官面前再次陳述，自不符合組織犯罪防制條例第十
      二條之規定，無從認有證據能力。
    2.關於犯罪事實(一)之部分：
      (1)證人蘇倫養於九十二年六月十二日檢察官偵訊時證述：「我比較熟的是第一
        代虎……另外副會長吳錫聰、組長梁瑞文、陳祥麟、悍衛隊長曾盈富、護法
        丙○○」等語（見九十二年度偵字第九八六號偵查卷第四十七之一頁）；又
        蘇倫養於九十二年七月十四日檢察官偵訊時證述：「（問：第一代虎是你主
        持？）是在柬埔寨由我主持的。當時成立時，吳錫聰是副會長，丙○○是護
        法，梁瑞文是組長，悍衛隊及突擊隊分別是曾盈富及潘恆逸」（見九十二年
        度偵字第九八六號偵查卷第七十頁）；蘇倫養復於九十三年二月二十一日檢
        察官偵訊時證述：「（問：丙○○在太陽會任何職？）當護法」（見九十三
        年度偵緝字第四八號卷第五十二頁至第五十二頁背面）。3.證人董智泰於九
        十二年九月二日檢察官偵訊時證述：「（問：丙○○在太陽會擔任何角色？
        ）護法。」（見九十二年度偵字第九八六號偵卷卷第七十七頁背面）；又證
        人董智泰於九十三年三月四日檢察官偵訊時證述：「（問：丙○○做什麼？
        ）太陽會的護法」（見九十三年度偵緝字四八號卷第八十一頁）。
      (2)證人吳錫聰於九十二年八月二十九日檢察官偵訊時證述：「（問：丙○○在
        太陽會擔任何職？）蘇倫養說他是『護法』」（見九十二年度偵字第九八六
        號偵查卷第七十六頁背面）。
    3.關於犯罪事實(二)之部分：
      (1)被害人甲○○於九十二年三月七日檢察官偵訊時指述其於上述時、地受被告
        丙○○及另案被告曾盈富、余順智、曾盈進等人共同妨害其自由並施凌虐之
        情甚詳。
      (2)共犯余順智於九十一年十二月三日檢察官偵訊時證述：「我向甲○○借二十
        萬元，他在約定返錢之前，來向我討，我才打電話給台北『阿周』及曾盈進
        綽號『鐵霸』的人，我叫他們其中一人轉達給『雙溪聰』，其中叫『阿周』
        姓名叫丙○○，剛好也說甲○○欠他錢，他要找他，當時我叫『鐵霸』拿錢
        去陳宇平的服務處，他拿錢過來，我打電話給一個叫『阿泳』的，叫他請甲
        ○○到服務處拿錢，後來經過半小時後，甲○○的太太來告訴我說甲○○被
        人押走，我就打電話給『阿周』，我問他說甲○○有沒有在那，他說有，他
        告訴我說他在內湖，我就去內湖找他們，當時他們有『阿周』、曾盈進及曾
        盈富都在場」等語。
    4.關於犯罪事實(四)之部分：
      (1)證人吳志文於九十三年三月十三日檢察官偵訊時供述：「當天鄭（國周）打
        電話給我，叫我騎機車到永和一家７─店等他，我到達之後，約幾分鐘後
        ，他走過來叫我先去偷一部機車，偷完後叫我在７─商店等他，說完後，
        他又離開了。我偷完機車後就回７─商店等他。約四、五十分鐘後他就跑
        過來，坐上我騎的機車，說叫我走，到了中正路之後他就下車並叫我離開，
        他說他要坐計程車離開。（問：丙○○跑到你機車上前你有聽到槍聲？）有
        聽到槍聲，但我不知發生什麼事情。當時有聽到二、三聲槍響，之後丙○○
        就跑過來坐上車子」（見九十三年度偵字第一一九○號偵查卷第一八四頁背
        面至第一八五頁）。又吳志文於九十三年三月二十九日檢察官偵訊時供述：
        「（問：機車是丙○○叫你去偷的？還是你自己去偷的？）是丙○○叫我自
        己想辦法去找一輛機車，我就去偷一輛。我到現場時他並不知道我有騎機車
        來，他叫我去想辦法找一部機車來，我臨時沒有辦法找，所以就去偷」（見
        九十三年度偵緝字第四八號偵查卷第一四一至一四二頁）。
      (2)證人李富華於九十三年三月十日檢察官偵訊時指認被告丙○○與當日行兇之
        人有七、八分像（見九十三年度偵緝字第四八號偵查卷第一○九頁至第一○
        九頁背面）。
  (三)物證及書證：
    1.關於犯罪事實(一)之部分：
      按組織犯罪防制條例第二條規定，本條例所稱犯罪組織，係指三人以上，有內
      部管理結構，以犯罪為宗旨或以其成員從事犯罪活動，具有集團性、常習性及
      脅迫性或暴力性之組織。經查，太陽會組織犯下如本院矚重訴字第一號判決及
      臺灣高等法院矚上重訴字第一號判決所認定事實欄乙部分編號二、三、四之(二)
      、五、六、七、八、九之(二)、十等多件之犯罪行為、本院九十二年度訴字第四
      三四號判決所認定事實欄關於毀損香港商壹傳媒出版有限公司臺灣分公司之犯
      罪行為、本院九十二年度訴字第五號判決所認定事實欄(四)對張文鴻妨害自
      由之犯罪行為，分別有上開刑事判決在案可考。各該犯罪行為之態樣均為暴力
      討債籌措犯罪組織財源、組織成員受到他人欺負或對他人心生不滿之人即開槍
      示警恫嚇或搗毀財物之行為，均具暴力、脅迫性質，且皆由組織上級成員下達
      命令指揮，由組織下級成員少則二、三人，多則十餘人集體服從為之，其犯罪
      頻率密集亦顯有常習性，依據上述，堪認該以蘇倫養為會長、副會長吳錫聰指
      揮之「太陽會」幫眾，乃三人以上，具有內部管理結構，並以其成員從事犯罪
      活動，具有集團性、常習性及暴力脅迫性之犯罪組織；被告丙○○明知太陽會
      之組織性質，而於九十年間參與太陽會組織持續擔任所謂「護法」即維護「太
      陽會」幫規，約束幫眾服從組織上級成員及遵從幫規，自屬參與該犯罪組織內
      部活動，並且對於太陽會組織之鞏固予以積極助成，其為犯罪組織成員，至為
      灼然。
    2.關於犯罪事實(二)之部分：
      長庚紀念醫院九十年九月十五日凌晨一時三十八分急診紀錄單暨急診病歷表一
      份（附於警卷二第二十二頁至第二十五頁）：記載甲○○經家屬陪同就醫，有
      臉部多處瘀血、左臉紅腫、右腰及背部紅腫、左手無名指骨折等多處傷害。
    3.關於犯罪事實(三)之部分：
      (1)扣案之變造陳連雍護照一本（九十三年度證字第七一七號扣案證物，係九十
        三年度偵字第一五六○號偵查卷內）。
      (2)國人入出境端末查詢報表一份（附於九十三年度偵緝字第四八號偵查卷第二
        十頁）。上開報表登載本件陳連雍護照持照人分別於：九十年十月十三日
        入境，九十年十二月二十二日出境，九十一年一月四日入境，九十一年二
        月二日出境。
    4.關於犯罪事實(四)之部分：
      (1)被告丙○○帶同警方前往案發現場之現場模擬照片共二十幀（附於九十三年
        度偵緝字第四八號偵查卷第一二六頁至第一三一頁、第一三五頁至第一三八
        頁）。
      (2)槍擊案發現場照片共五十二幀（附於台北縣政府警察局永和分局刑事案件偵
        查卷宗第一○三頁至第一二八頁）。
      (3)被害人閻當利遭受槍擊遇害時穿著衣物照片九幀（附於同前卷第一二九頁至
        第一三三頁）及被害人閻當利解剖相驗照片五十一幀（附於同前卷第一三三
        頁至第一五八頁）。
      (4)台北縣政府警察局九十一年三月二十五日北警刑字第○九一○○二一○四號
        函送台北縣政府警察局永和分局轄內閻當利命案現場勘察報告一份及被害人
        傷勢圖（附於同前卷第九十五頁至第一○二頁、第一五九頁）：
        現場共發現九顆彈殼，其中被害者身中八槍。
        被害者身中八槍且所有射入口皆位於腰部以上，其中頭部三槍、頸部一槍
          、胸部二槍、手部一槍及腹部一槍，顯見此次槍擊並非警告性攻擊，而是
          致命性攻擊。
        射入出共有八處，依此八槍彈道方向研判，編號六（即腹上部靠胸骨處）
          為平行由前往後射入，應為被害者遭槍擊之第一槍。
      (5)法務部法醫研究所（九一）法醫所醫鑑字第○一七一號鑑定書（附於臺灣板
        橋地方法院檢察署九十一年度相字第二一八號卷第一一二至一二一頁）：
　　　　死者頭部中四槍，左手臂一槍，胸部一槍及腹部兩槍，故死者身體內共中
          八槍。
　　　　由入射口判定均在正面包括左側頭部於左眼眉（兩槍），左耳（一槍）及
          左側面即左乳突髮際（一槍），胸部於左乳頭部及胸骨體左側第四、五肋
          骨間各一槍，右腰際（一槍）及疑躲避時之左手臂外側（一槍），無正背
          後之入口槍傷。
　　　　死者之死亡機轉為中樞神經休克，死亡原因為腦部貫穿槍傷及腹肝臟貫穿
          傷，最後因中樞神經衰竭而死亡。
　　　(6)臺灣板橋地方法院檢察署九十一年三月二十九日九十一石字第○五一─二號
        相驗屍體證明書（附於同前卷第一二三頁）：死者閻當利死亡原因係受人伏
        擊，身體頭、腹、胸受槍擊至少八槍，子彈貫穿腦髓及肝臟引起中樞神經休
        克而死亡。
      (7)內政部警政署刑事警察局九十一年三月二十八日刑鑑字第○九一○○二五九
        三六號槍彈鑑定書（附於九十三年度偵字第一一九○號偵查卷第一六四頁至
        第一七九頁）：
      　送鑑彈殼九顆（採自永和市○○街八十八號停車場），認均係已擊發口徑
          九ＭＭ制式彈殼，比對結果，其彈底紋痕特徵相符合，認均係同一槍枝所
          擊發。
      　送鑑彈頭二顆（採自死者胸部左側及頭頂右側），認均已擊發口徑九ｍｍ
          制式銅包衣彈頭，經比對結果，其來復線特徵紋痕相吻合，認係同一槍枝
          所擊發。
        送鑑彈頭二顆（採自永和市○○街八十八號停車場及停車場內ＧＲ─６９
          ８５自小客車前保險桿內），認均係已嚴重變形之口徑九ｍｍ制式銅包衣
          彈頭。
      　送鑑彈頭一顆（採自永和市○○街八十八號停車場），認係已嚴重變形之
          口徑九ｍｍ制式彈頭之銅包衣。
三、論罪及科刑之理由：
　(一)所論罪名：
    (1)核被告丙○○所為犯罪事實(一)之部分，係犯組織犯罪防制條例第三條第一項後
      段之參與犯罪組織罪。
    (2)核被告所為犯罪事實(二)之部分，係犯刑法第三百零二條第一項之妨害自由罪，
      其與另案被告曾盈富、曾盈進、余順智及不詳姓名成年男子二人等人，有犯意
      之聯絡及行為之分擔，均為共同正犯。又被告與與另案被告曾盈富、曾盈進、
      余順智及不詳姓名成年男子二人等人於限制被害人甲○○行動自由之犯行繼續
      中，復以言詞恫嚇被害人甲○○，乃屬遂行同一妨害被害人行動自由之目的而
      為非法剝奪被害人行動自由之部分行為，不另論以刑法第三百零五條之恐嚇危
      害安全罪。
    (3)核被告所為犯罪事實(三)之部分，係犯護照條例第二十四條第二項、第一項之行
      使變造護照罪。被告就變造護照部分犯行，與綽號「阿中」之成年男子有犯意
      之聯絡及行為之分擔，均為共同正犯；惟被告變造護照後復持以行使，其變造
      護照之低度行為，應為行使之高度行為所吸收，不另論罪。被告多次持變造之
      護照行使之犯行，時距非遠，方法相同，所犯係構成要件相同之罪名，顯係基
      於概括之犯意反覆為之，為連續犯，應依刑法第五十六條規定論以一罪，並加
      重其刑。公訴意旨論被告此部分所為係犯刑法第二百十六條、第二百十二條之
      行使變造特種文書罪，惟查，護照條例第二十四條第二項、第一項之規定係刑
      法第二百十六條、第二百十二條之特別法，依法條競合之特別法優先於普通法
      之法例，自應適用護照條例第二十四條第二項、第一項之行使變造護照罪論處
      ，方屬適法，公訴意旨此部分容有未洽，惟起訴之犯罪基本事實相同，應依刑
      事訴訟法第三百條規定，變更應適用之法條，附此敘明。
    (4)核被告所為犯罪事實(四)之部分，係犯刑法第二百七十一條第一項之殺人罪、槍
      砲彈藥刀械管制條例第七條第四項之未經許可持有手槍罪及同條例第十二條第
      四項之未經許可持有子彈罪（雖被告持有之手槍及子彈業已滅失並未扣案，惟
      依前述內政部警政署刑事警察局九十一年三月二十八日刑鑑字第○九一○○二
      五九三六號槍彈鑑定結果，被告持以射殺被害人閻當利之槍枝係口徑九ｍｍ之
      手槍並擊發口徑九ｍｍ之制式子彈，顯具有殺傷力無疑）。被告以一持有行為
      同時持有手槍及子彈，係一行為觸犯槍砲彈藥刀械管制條例第七條第四項之未
      經許可持有手槍罪及同條例第十二條第四項之未經許可持有子彈罪之想像競合
      犯，應從一重之槍砲彈藥刀械管制條例第七條第四項處斷。又被告自返國後為
      向被害人閻當利討債而持槍前往談判並進而以該槍射擊閻當利致死，其所犯未
      經許可持有手槍罪與殺人罪之間，有方法結果之牽連關係，依刑法第五十五條
      之規定，應從一重之殺人罪處斷。
    (5)被告所犯上開參與犯罪組織、妨害自由、行使變造護照及殺人等罪，犯意各別
      、行為有異、罪名互殊，應予分論併罰。
  (二)科刑理由：
    (1)關於犯罪事實(一)之部分：被告正值壯年，不思以正當途徑謀生，竟積極參與犯
      罪組織太陽會，在組織中擔任「護法」職務之上級成員，並鞏固其幫規及組織
      成員，助紂為惡犯行匪淺，惟被告於檢察官偵查中自白犯行接受裁判，自應依
      組織犯罪防制條例第八條第一項後段之規定，減輕其刑。本院審酌被告此部分
      犯罪之動機、目的、手段、所生危害及犯罪後態度等一切情狀，認公訴人求刑
      為適當，爰量處有期徒刑二年，並依組織犯罪防制條例第三條第三項之規定，
      併諭知應於刑之執行完畢或赦免後，令入勞動場所強制工作三年。
    (2)關於犯罪事實(二)之部分：被告與被害人甲○○原係舊識，僅因甲○○積欠少許
      金錢及向另案被告余順智催討債務，即聯合多人對之施以虐行並剝奪其行動自
      由，致使被害人甲○○受傷害情形非輕等一切情狀，爰量處有期徒刑十月，以
      資懲儆。公訴人雖就此部分對被告求處有期徒刑一年，然依其犯罪之情節，斟
      酌罪刑相當原則，並認量處前揭刑度足收刑罰教化之功，併此敘明。
    (3)關於犯罪事實(三)之部分：被告以變造之他人名義護照闖關入出境，致生損害於
      我國入出境管理機關出入境之管理、護照核發機關發照管理之正確性及護照名
      義人本人，且其多次持之行使，有害於社會治安，及被告犯後坦承犯行態度良
      好，且其因入境大陸地區已於遣返前受拘留於大陸地區近一年，業經被告供明
      等一切情狀，爰量處有期徒刑三月，併科罰金新台幣五萬元（罰金部分並諭知
      易服勞役之折算標準）。至扣案之變造陳連雍護照一本連同貼附之被告相片一
      張，應依特別法護照條例第十九條第一項第一款、第二項之規定，交由護照主
      管機關依法扣留後註銷該變造之護照，本院自毋庸更依刑法第三十八條第一項
      第二款之規定復予宣告沒收，附此敘明。
    (4)關於犯罪事實(四)之部分：
      被告就此部分犯行，於刑事訴追機關尚未知悉犯罪人時，即自動於九十三年
        三月十日檢察官訊問時向檢察官坦承犯行接受裁判，有偵訊筆錄在卷可稽，
        已如前述，符合自首之要件，應依刑法第六十二條規定減輕其刑。
      被告為金錢糾紛，即以激烈之連續槍擊，槍槍朝向被害人要害射擊，必致被
        害人閻當利於死地，危害社會秩序及他人生命法益至為重大，幸其僅針對特
        定仇家尋釁，並未再波及在場目擊之無關第三人，尚非泯滅人性，及其犯罪
        之動機、目的、手段、犯罪時所受刺激、與被害人之關係及犯罪後之態度等
        一切情狀，認公訴人求刑為適當，爰量處有期徒刑十二年，以昭炯戒。
    (5)綜上各罪所處之刑，定應執行刑為有期徒刑十四年八月，併科罰金新台幣五萬
      元，罰金如易服勞役，以銀元三百元（即新臺幣玖佰元）折算一日，並應於刑
      之執行完畢或赦免後，令入勞動場所強制工作三年。
四、不另為無罪諭知部分：
  (一)公訴意旨另以：被告丙○○於九十一年二月一日下午四時許，在台北縣永和市○
    ○路七○二巷口與另案被告吳志文相約見面時，丙○○與吳志文基於共同意圖為
    自己不法所有之犯意聯絡，丙○○命吳志文行竊一部車號不詳之黑色重型機車一
    部。因認被告丙○○涉犯刑法第三百二十條第一項之竊盜罪等語。
  (二)按犯罪事實應依證據認定之，無證據不得認定犯罪事實；刑事訴訟法第一百五十
    四條第二項定有明文。認定犯罪事實所憑之證據，雖不以直接證據為限，間接證
    據亦包括在內，然而無論直接或間接證據，其為訴訟上之證明，須於通常一般之
    人不致有所懷疑，而得確信其為真實之程度者，始得據為有罪之認定，倘其證明
    尚未達到此一程度，而有合理之懷疑存在時，即無從為有罪之認定（最高法院七
    十六年台上字第四九八六號判例參照）。公訴人認被告丙○○涉犯竊盜罪，無非
    係以共犯即另案被告吳志文於九十三年三月十三日檢察官偵訊之供述內容為據。
  (三)經查：另案被告吳志文復於九十三年三月二十九日檢察官偵訊時則供稱：「（問
    ：機車是丙○○叫你去偷的？還是你自己去偷的？）是丙○○叫我自己想辦法去
    找一輛機車，我就去偷一輛。我到現場時他並不知道我有騎機車來，他叫我去想
    辦法找一部機車來，我臨時沒有辦法找，所以就去偷」（見九十三年度偵緝字第
    四八號偵查卷第一四一頁）等語；核與被告丙○○於九十三年三月二十九日檢察
    官訊問時所供稱：「當天我打電話給吳志文叫他來載我，他說他沒有車子，我叫
    他自己想辦法去找一部機車，他可能誤會我叫他去偷，我的意思是叫他自己想辦
    法」等語（見九十三年度偵緝字第四八號偵查卷第一四二頁），兩者所供情節相
    符，是被告丙○○是否僅係單純要求吳志文自備機車，抑或與吳志文出於共同謀
    議而由吳志文行竊機車，即存有合理可疑。而上開共犯吳志文供稱竊得之機車，
    並未經警尋獲，檢察官亦未舉證該時、地有何機車失竊之報案紀錄，自難僅憑單
    一共犯之前後有矛盾之供述，即認定被告丙○○確有共同竊盜之犯罪事實。此部
    分既不能證明被告犯罪，原應為無罪之判決，惟公訴意旨認此部分與被告前開有
    罪部分（即犯罪事實(四)部分）具有牽連犯之裁判上一罪關係，爰不另為無罪判決
    之諭知，併予敘明。
五、適用之法律依據：
    刑事訴訟法第二百九十九條第一項前段、第三百條，組織犯罪防制條例第三條第
    一項後段、第三項前段、第八條第一項，槍砲彈藥刀械管制條例第七條第四項、
    第十二條第四項，護照條例第二十四條第二項、第一項、第十九條第一項第一款
    、第二項，刑法十一條、第二十八條、第五十六條、第二百七十一條第一項、第
    三百零二條第一項、第五十五條、第六十二條、第四十二條第二項、第五十一條
    第五款，罰金罰鍰提高標準條例第一條前段、第二條。
本案經檢察官乙○○到庭執行職務。
中      華      民      國      九十三      年     八    月    二十五   日
                  　　　      　　臺灣基隆地方法院刑事第一庭
                            　　　　　　　審判長法  官  邱志平
                                  　　　　　　　法  官  汪梅芬
                                 　　　　　　　 法  官  蔡岱霖
右正本證明與原本無異。
對於本件判決如有不服，應於收受送達後十日內，向本院提出上訴書狀，上訴於臺灣
高等法院，並按他造當事人之人數附具繕本。
                                 　　　　　　　 書記官  明祖斌
中      華      民      國      九十三      年     八    月    二十五   日
附錄：
本判決論罪之法條全文
組織犯罪防制條例第三條第一項、第三項
　　發起、主持、操縱或指揮犯罪組織者，處三年以上十年以下有期徒刑，得併科新
　　台幣一億元以下罰金；參與者，處六月以上五年以下有期徒刑，得併科新台幣一
　　千萬元以下罰金。
    犯第一項之罪者，應於刑之執行完畢或赦免後，令入勞動場所，強制工作，其期
    間為三年；犯前項之罪者，其期間為五年。
槍砲彈藥刀械管制條例第七條第四項
　　未經許可，持有、寄藏或意圖販賣而陳列第一項所列槍砲、彈藥者，處五年以上
　　有期徒刑，併科新台幣一千萬元以下罰金。
槍砲彈藥刀械管制條例第十二條第四項
　　未經許可，持有、寄藏或意圖販賣而陳列子彈者，處五年以下有期徒刑，併科新
　　台幣三百萬元以下罰金。
護照條例第二十四條第一項、第二項
    偽造、變造護照足以生損害於公眾或他人者，處五年以下有期徒刑，併科新台幣
    五十萬元以下罰金。
    行使前項文書者，亦同。
刑法第二百七十一條第一項
    殺人者，處死刑、無期徒刑或十年以上有期徒刑。
刑法第三百零二條第一項
　　私行拘禁或以其他非法方法，剝奪人之行動自由者，處五年以下有期徒刑、拘役
　　或三百元以下罰金。
